臺灣板橋地方法院民事裁定　　　　　　　 100年度司字第19號
聲　請　人　保利錸企業股份有限公司
法定代理人　王成鐘
代　理　人　林宏信律師
相　對　人　祥敏光電股份有限公司
法定代理人　黃正崇
代　理　人　張躍嚴
上列當事人間聲請選派檢查人事件，本院裁定如下：
    主  文
聲請駁回。
聲請程序費用由聲請人負擔。
    理  由
一、按繼續1 年以上，持有已發行股份總數3%以上之股東，得聲
    請法院選派檢查人，檢查公司業務帳目及財產情形，公司法
    第245 條第1 項定有明文。惟按「依相對人提出再抗告人公
    司之變更登記事項卡記載：相對人為再抗告人公司之監察人
    。依公司法第218 條第1 項規定，監察人得隨時調查公司業
    務及財物狀況，查核簿冊文件，並請求董事會提出報告。相
    對人既為再抗告人之監察人，自得隨時行使上開職權，殊無
    另依公司法第245 條第1 項規定，聲請法院選派檢查人，檢
    查公司業務帳目及財產情形之必要」（最高法院75年台抗字
    第150 號裁判要旨參照），故倘公司之股東為有隨時查閱公
    司簿冊文件及業務與財務狀況權限之人，即無另行向法院聲
    請選派檢查人之必要，乃屬當然。
二、本件聲請意旨略以：聲請人於民國98年5 月、12月分別以每
    股新臺幣（下同）15元參與相對人增資，分別取得278 萬股
    、160 萬股，佔有相對人現已發行股份1350萬股之32.45%，
    且持股均超過1 年以上。而相對人股東名冊迄今仍未對應98
    年12月之增資情形，嚴重影響聲請人之權益。又聲請人法人
    代表多次詢問相對人營業及財務情形，均未獲置理，且相對
    人實際營業狀況與增資計畫書預估相差甚遠，亦始終拒絕提
    供確實營業財務資料，更自99年7 月起迄今拒不召開董事會
    。再者，相對人忽於99年12月27日寄發通知，表示將於100
    年1 月7 日召開董事會討論辦理現金增資事宜，嗣相對人又
    以董事徐敏健不克到場為由，取消原定董事會。故聲請人空
    有相對人2 席董事及罔為實際持股32.45%之大股東，迄今仍
    無法得知相對人98年以來之業務帳目及財產情形，相對人經
    營狀況顯不透明，公司治理亦出現嚴重瑕疵，聲請人權益受
    有重大損害。為此，爰聲請法院選派檢查人等語。
三、相對人則以：聲請人以增資方式成為相對人之股東，就該增
    資部份，相對人完成股票製作並已交付聲請人，而股票為設
    權證券、證權證券，股東權行使以股票為證明憑證。聲請人
    自應出示其持有之股票以行使股東權能，惟聲請人於提出之
    陳報狀中，聲請人卻自認無持有相對人之股票。而聲請人曾
    於99年4月以存證信函告知擬以每股20元以上價格處分全部
    持股，聲請人是否仍為相對人股東，或現今所持有股數是否
    仍達已發行股份總數3%以上，尚須出示股票以代查證。又相
    對人99年相關決算報表已於100年5月25日由會計師查核簽證
    完竣，並預計於同年6月23日召開董事會，並將年度決算報
    表等亦案列入議程中。再者，相對人相關重要之資本支出、
    經營計畫，以及營運情形皆經99年5月11日召開之董事會決
    議通過，相對人依公司法提出之98年各項營業報告、決算表
    冊等，亦經該次董事會審議通過，聲請人之法人代表李正義
    、徐敏健皆有出席參與決議、審議，並經99年6月17日之股
    東常會承認。故聲請人為相對人之股東，亦為董事，並有法
    人代表李正義、徐敏健代表行使董事職權，則聲請人本身即
    參與相對人之經營，非屬得行使少數股東權之人。爰請求駁
    回聲請人之聲請等語。
四、按公司法第245 條第1 項規定：「繼續1 年以上，持有已發
    行股份總數3%以上之股東，得聲請法院選派檢查人，檢查公
    司業務帳目及財產情形」，係有關少數股東權之規定，目的
    在使無法參與公司經營之人得藉此保障公司及股東權。而股
    份有限公司之董事會，設置董事不得少於3 人，由股東會就
    有行為能力之人選任之，董事本身即參與公司之經營，已非
    屬得行使少數股東權之人；且董事會於每會計年度終了應依
    同法第228 條規定編造各項表冊，於股東常會開會10日前交
    備置於公司，股東得隨時查閱，並得偕同其所委託之律師或
    會計師查閱，上開表冊應提出於股東常會請求承認，此觀同
    法第192 條1 項、第228 條及第229 條等規定自明。經查，
    本件聲請人為相對人公司股東，合計持有相對人公司出資額
    3%以上，且繼續持有超過1 年以上，且聲請人非僅為相對人
    之股東，亦擔任董事，並派有法人代表李正義、徐敏健行使
    董事職權之事實，有相對人公司之變更登記登記表等件影本
    附卷可稽，並為聲請人所不爭執，則相對人之法人代表既以
    董事身分參與相對人公司之經營，並為董事會之成員，已非
    屬得行使少數股東權之人，且有編造上開會計表冊之職務，
    於編造時即得知悉相對人公司之資本支出、經營計畫、業務
    帳目及財產狀況，此有相對人99年5月11日第三屆董事會會
    議記錄、99年6月17日股東會會議記錄1份附卷可稽，益徵聲
    請人對於相對人公司相關營運情形均知之甚詳，尚無另依公
    司法第245條第1項規定聲請法院選派檢查人，以檢查相對人
    公司業務帳目及財產情形之必要。又相對人公司業表示99年
    相關決算報表已於100年5月25日由會計師查核簽證完竣，並
    預計於同年6月23日召開董事會，並將年度決算報表等亦案
    列入議程中，有相對人所提100年6月3日民事聲明狀、本院
    100年6月7日非訟事件筆錄在卷可按（見本院卷第61頁、第
    62頁），是難認聲請人有無法行使監察權之情事。綜上所述
    ，本件聲請人聲請選派相對人公司檢查人，尚無必要，應予
    駁回。
五、爰依非訟事件法第21條第2 項、民事訴訟法第95條、第78條
    ，裁定如主文。
中    華    民    國    100   年    6     月    15    日
                  民事第三庭    法  官  邱靜琪
以上正本係照原本作成。
如對本裁定抗告須於裁定送達後10日內向本院提出抗告狀，並應
繳納抗告費新台幣1,000元整。
中    華    民    國    100   年    6     月    15    日
                                書記官  鄭美莉